臺灣臺中地方法院刑事判決
110年度易字第2379號
公  訴  人  臺灣臺中地方檢察署檢察官
被      告  吳盛霖



上列被告因妨害自由等案件，經檢察官提起公訴（110年度偵字
第29853號），本院判決如下：
    主    文
吳盛霖犯公然侮辱罪，處拘役壹拾伍日，如易科罰金，以新臺幣
壹仟元折算壹日；又犯恐嚇危害安全罪，處拘役參拾日，如易科
罰金，以新臺幣壹仟元折算壹日；又犯強制未遂罪，處拘役貳拾
日，如易科罰金，以新臺幣壹仟元折算壹日。應執行拘役陸拾日
，如易科罰金，以新臺幣壹仟元折算壹日。
    犯罪事實
一、吳盛霖與廖志笙原均為臺中市○區○○路0段000號「登峰二一
    社區」之住戶，惟互不相識，於民國109年10月26日22時10
    分許，廖志笙行經社區大廳時，吳盛霖竟基於公然侮辱之犯
    意，對廖志笙辱罵「你是在看三小」、「幹你娘機掰」等語
    ，經廖志笙上前質問吳盛霖，吳盛霖復基於恐嚇危害安全之
    犯意，當場撥打電話叫友人帶槍到場，致廖志笙心生畏懼，
    離開現場。數分鐘後，廖志笙再次下樓時，吳盛霖竟基於強
    制之犯意，衝向廖志笙，強行拉住廖志笙之手，以此強暴之
    手段，欲將廖志笙拉至大廳外面，經廖志笙甩開掙脫而未遂
    ，兩人繼而發生口角，吳盛霖接續對廖志笙辱罵「幹你娘機
    掰，你是在供三小」等語，經廖志笙打電話報警，吳盛霖聽
    聞後，復承前恐嚇之犯意，撥打電話予不詳友人，對友人稱
    「你爸一定要他死，幹你娘機掰」等語，致廖志笙當場聽聞
    後心生畏懼，嗣經警方到場，廖志笙向警方說明原委後即上
    樓返家。
二、案經廖志笙告訴臺灣臺中地方檢察署檢察官偵查起訴。
    理    由
一、上揭犯罪事實，業據被告吳盛霖於本院審理時坦承不諱（見
    本院卷第35、38頁），核與證人即告訴人廖志笙警詢、偵查
    中指訴相符（見他卷第15至16、85至87、161至163頁），並
    與證人即社區管理員王清南證述情節大致相符（見他卷第82
    至83、159至160頁），並有員警職務報告、告訴人提供之譯
    文、員警製作之現場錄影譯文、臺中市政府警察局勤務指揮
    中心受理110報案紀錄表、員警工作紀錄簿、社區管理室監
    視器錄影翻拍畫面擷圖、監視器光碟1片等資料在卷可稽（
    見他卷第53及57至59、29至41、111至112、113至115、117
    、193至195、235頁光碟片存放袋），上開補強證據足以擔
    保被告前開任意性自白之真實性，核與事實相符，可採為證
    據，本件事證明確，被告犯行堪以認定，應依法論科。
二、論罪科刑：　　
  ㈠按刑法上之公然侮辱罪，係指侮辱他人，且該侮辱行為係公
    然為之，所謂「公然」係指不特定人或多數人得以共見共聞
    之狀況，所謂「侮辱」則係以使人難堪為目的，直接以言語
    、文字、圖畫或動作，表示不屑輕蔑或攻擊之意思，足以對
    於個人在社會上所保持之人格及地位，達貶損其評價之程度
    而言。查社區大廳係屬不特定人或特定多數人得以共見共聞
    之場所無訛，至於「你是在看三小」、「幹你娘機掰」等語
    ，依一般社會通念，實具有輕蔑他人並使人難堪之意，足以
    貶損他人之社會評價，於一般民眾交往之過程中，實屬針對
    個人負面評價之字眼，而有嘲諷、輕視、使人難堪之意思，
    依社會通念及一般人之認知，為足以貶抑他人人格、名譽之
    話語無疑，顯屬侮辱之話語。是以，被告在特定多數人得以
    共見共聞之大樓門廳，以前開言語辱罵告訴人，顯已達公然
    侮辱人之程度，應堪認定。
　㈡次按刑法第305 條恐嚇危害安全罪所謂恐嚇，祇須行為人以
    足以使人心生畏怖之情事告知他人即為已足，其通知危害之
    方法並無限制，凡一切以直接之言語、舉動，或其他足使被
    害人理解其意義之方法或暗示其如不從將加危害，而使被害
    人心生畏怖者，均應包括在內。而該言語或舉動是否足以使
    他人生畏怖心，應依社會一般觀念衡量之，如行為人之言語
    、舉動，依社會一般觀念，均認係惡害之通知，而足以使人
    生畏怖心時，即可認屬恐嚇，不以發生客觀上之危害為要件
    （最高法院73年度台上字第1933號、84年度台上字第813號
    判決意旨參照）。查被告於大樓門廳，在手機對話中說出叫
    友人帶槍到場、「你爸一定要他死，幹你娘機掰」等語，對
    於在旁聽聞之告訴人，已足以使其心生畏怖，自應成立恐嚇
    犯罪。
  ㈢再按刑法第304條之強暴、脅迫，祇以所用之強脅手段足以妨
    害他人行使權利為已足，並非以被害人之自由完全受其壓制
    為必要（最高法院28年度上字第3650號、85年度台非字第75
    號判決意旨參照）。查被告於大樓門廳，強行拉住告訴人之
    手，欲將告訴人拉至大廳外面，妨害告訴人行使權利，經告
    訴人甩開掙脫，始未造成告訴人之行動自由受限制，整起過
    程已屬實施強暴之手段，並妨害告訴人之自由，自該當成立
    強制未遂罪。 
  ㈣核被告所為，係犯刑法第309條第1項之公然侮辱罪、第305條
    恐嚇危害安全罪、第304條第2項之強制未遂罪。
　㈤按已著手於犯罪行為之實行而不遂者，為未遂犯；未遂犯之
    處罰，以有特別規定者為限，並得按既遂犯之刑減輕之，刑
    法第25條第1項、第2項定有明文。查被告犯強制罪未遂犯行
    ，應依上開規定減輕其刑。　
  ㈥按數行為於同時同地或密切接近之時地實施，侵害同一之法
    益，各行為之獨立性極為薄弱，依一般社會健全觀念，在時
    間差距上，難以強行分開，在刑法評價上，以視為數個舉動
    之接續施行，合為包括之一行為予以評價，較為合理，則屬
    接續犯，而為包括之一罪（最高法院86年度台上字第3295號
    判決意旨參照）。查被告於密切接近之時間內，接續而為公
    然侮辱、恐嚇危害安全之數個舉動，其各行為之獨立性甚為
    薄弱，在時間差距上難以強行分開，自應予包括之評價，而
    各為接續犯之實質一罪。
  ㈦被告所犯上開公然侮辱、恐嚇危害安全、強制未遂3件犯行，
    犯意各別，行為互殊，應分論併罰。
  ㈧爰以行為人之責任為基礎，審酌被告正值青壯，不知自控行
    止，竟無端對告訴人為公然侮辱、恐嚇、強制等犯行，造成
    告訴人心生畏懼，行為確有不當，應予以非難，且告訴人表
    示不願意原諒被告，請本院從重量刑等語（見本院卷第39、
    41頁）；考量被告犯後於本院審理時坦認犯行，態度尚可，
    兼衡被告自述國中肄業之教育程度、未婚無子女、父親已過
    世、幫忙扶養55歲母親、從事送貨員工作、每月收入約新臺
    幣3萬元、經濟狀況普通、曾捐米予台南的孤兒院並獲有獎
    狀等情（見本院卷第40、53頁），暨其犯罪動機、目的、手
    段、犯罪所生之危害等一切情狀，分別量處如主文所示之刑
    ，並各諭知易科罰金之折算標準。
　㈨按數罪併罰定應執行刑之裁量仍應兼衡罪責相當及特別預防
    之刑罰目的，具體審酌整體犯罪過程之各罪關係（例如各行
    為彼此間之關聯性《數罪間時間、空間、法益之異同性》、
    所侵害法益之專屬性或同一性、數罪對法益侵害之加重效應
    等）及罪數所反應行為人人格及犯罪傾向等情狀綜合判斷，
    為妥適之裁量，且仍受比例原則及公平原則之拘束，倘違背
    此內部界限而濫用其裁量，仍非適法（最高法院104年度台
    抗字第718號裁定意旨參照）。至刑罰之科處，應以行為人
    之責任為基礎，考量人之生命有限，刑罰對被告造成之痛苦
    程度，係以刑度增加而生加乘效果，而非等比方式增加，如
    以實質累加方式執行，刑責恐將偏重過苛，不符現代刑事政
    策及刑罰之社會功能，故透過定應執行刑程序，採限制加重
    原則，授權法官綜合斟酌被告犯罪行為之不法與罪責程度、
    各罪彼此間之關聯性（例如數罪犯罪時間、空間、各行為所
    侵害法益之專屬性或同一性、數罪對法益侵害之加重效應等
    ）、數罪所反應被告人格特性與傾向、對被告施以矯正之必
    要性等，妥適裁量最終具體應實現之刑罰，以符罪責相當之
    要求，是法院於酌定執行刑時，應體察法律恤刑之目的，為
    妥適之裁量，俾符合實質平等原則（最高法院105年度台抗
    字第626號裁定意旨參照）。也因此，數罪併罰定應執行刑
    之裁量時，應兼衡罪責相當及特別預防之刑罰目的，綜合考
    量行為人之人格及各罪間之關係，具體審酌各罪侵害法益之
    異同、對侵害法益之加重效應及時間、空間之密接程度，注
    意維持輕重罪間刑罰體系之平衡，在依刑法第51條第6 款定
    執行刑者，更應注意刑罰邊際效應隨刑期而遞減及行為人所
    生痛苦程度隨刑期而遞增之情形，考量行為人復歸社會之可
    能性，妥適定執行刑（最高法院108年度台上字第4405號判
    決意旨參照）。本院考量被告所犯公然侮辱、恐嚇危害安全
    、強制未遂等3件犯行，均係在地點相同、時間緊接之情況
    下實施，倘就其刑度予以實質累加，尚與現代刑事政策及刑
    罰之社會功能不符，茲考量上情，圩衡被告所犯之法律之目
    的、違反之嚴重性及貫徹刑法量刑公平正義理念，爰定其應
    執行之刑如主文所示。　
據上論斷，應依刑事訴訟法第299條第1項前段，刑法第309條第1
項、第305條、第304條第2項、第1項、第25條第2項、第41條第1
項前段、第51條第6款，刑法施行法第1條之1第1項，判決如主文
。
本案經檢察官廖梅君提起公訴，檢察官蔣得龍到庭執行職務。
中　　華　　民　　國　　110 　年　　12　　月　　30　　日
                  刑事第九庭    法  官  彭國能
以上正本證明與原本無異。
如不服本判決應於收受判決後20日內向本院提出上訴書狀，並應
敘述具體理由；其未敘述上訴理由者，應於上訴期間屆滿後20日
內向本院補提理由書（均須按他造當事人之人數附繕本）「切勿
逕送上級法院」。
告訴人或被害人如不服判決，應備理由具狀向檢察官請求上訴，
上訴期間之計算，以檢察官收受判決正本之日起算。 
                                書記官  陳宇萱
中　　華　　民　　國　　110 　年　　12　　月　　30　　日
附錄本案論罪科刑所犯法條全文 
中華民國刑法第304條
以強暴、脅迫使人行無義務之事或妨害人行使權利者，處 3 年
以下有期徒刑、拘役或 9 千元以下罰金。
前項之未遂犯罰之。
中華民國刑法第305條
以加害生命、身體、自由、名譽、財產之事恐嚇他人，致生危害
於安全者，處2年以下有期徒刑、拘役或9千元以下罰金。
中華民國刑法第309條
公然侮辱人者，處拘役或9千元以下罰金。
以強暴犯前項之罪者，處 1 年以下有期徒刑、拘役或 1 萬 5
千元以下罰金。